臺灣臺中地方法院刑事判決　　　　　　　100年度易字第218號
公　訴　人　臺灣臺中地方法院檢察署檢察官
被　　　告　周姿吟
選任辯護人　薛任智律師
　　　　　　林更祐律師
上列被告因詐欺案件，經檢察官提起公訴（99年度偵字第21154
號、99年度偵緝字第1963號），本院判決如下：
    主    文
周姿吟犯幫助詐欺取財罪，處有期徒刑肆月，如易科罰金，以新
臺幣壹仟元折算壹日。
    犯罪事實
一、周姿吟明知一般人申請行動電話門號使用並無特別限制，可
    預見他人收取行動電話門號SIM 卡可能作為與財產犯罪有關
    之工具，且取得他人行動電話門號SIM 卡之目的在於掩飾犯
    罪所得之財物或財產上利益不易遭人追查，可能因此幫助不
    詳之犯罪集團隱匿真實身份，使犯罪難以查緝，竟仍以縱有
    人持其所交付之行動電話門號SIM 卡，遂行詐欺取財犯罪之
    目的，亦不違其本意之幫助犯意，於民國99年1 月21日分別
    向威寶電信公司申辦0000000000號及遠傳電信公司申辦0000
    00 0000 號行動電話門號SIM 卡後，旋於同日，在臺中市一
    中商圈附近，將上開門號SIM 卡2 枚交付予真實姓名年籍不
    詳綽號「小柯」之成年男子使用，幫助綽號「小柯」之成年
    男子所屬詐欺集團利用該門號作為犯罪之用。而綽號「小柯
    」之成年男子及其所屬詐欺集團成員取得上開門號門號SIM
    卡後，共同基於意圖為自己不法所有之犯意聯絡，為下列詐
    欺取財行為：(1)於99年1 月26日上午11時30分許，由該集團
    某成年女子以0000000000號行動電話門號與余錦燕聯絡，佯
    稱係臺北榮民總醫院人員，因余錦燕資料遭人冒用申請補助
    而去電查詢後，再轉接其他詐騙集團成員，由該集團成年成
    員假冒金融犯罪中心警員「王文生」、課長「黃明昭」，接
    續向余錦燕詐稱其涉嫌洗錢案件必須暫時凍結資產，並以臺
    灣臺北地方法院名義管收其帳戶內資金，致使余錦燕陷於錯
    誤，而至臺灣中小企業銀行提領現金新臺幣（下同）80萬元
    ，並於同日下午2 時許，在臺中市○○街及忠孝路交岔路口
    ，將80萬元交予出示臺灣臺北地方法院文件之假冒係「臺灣
    臺中地方法院人員」之詐騙集團成年成員後，再至合作金庫
    銀行提領現金180 萬元，復於同日下午2 時40分許，在臺中
    市○○街與大公街交岔路口，將該180 萬元現金交付給該詐
    騙集團之某成年男子，該男子並留下「臺灣臺北地方法院張
    書華法官」0000000000號行動電話門號供余錦燕連絡使用。
    嗣因余錦燕發覺有異並報警處理，始循線查獲上情。(2)於同
    年2 月24日上午11時許，由詐欺集團某姓名年籍不詳自稱「
    明峰」之成年男子（下稱「明峰」），以0000000000號行動
    電話致電陳成富佯稱有司機之工作機會，陳成富於同日下午
    2 時許，在臺中市○○路與大墩路口與「明峰」見面並填寫
    履歷表後，再於翌日（2 月25日）下午1 時，駕車前往上開
    路口搭載「明峰」，「明峰」即向陳成富詐稱：需將其所有
    車牌號碼0632-ER 號自用小客車典當，典當後可取回該車繼
    續使用云云，陳成富誤信為真，在彰化縣花壇鄉○○路○段
    393 號之六合當舖以23萬元典當其自用小客車，扣除手續費
    後實際取得現金21萬1,600 元後，「明峰」即帶陳成富前往
    臺中縣大里市○○路519 號大明皇朝KTV 內喝酒，於同日下
    午6 時30分許，「明峰」向陳成富詐稱上開自小客車已在店
    外，要求陳成富交付21萬1,600 元典當款以便其贖回該車云
    云，致使陳成富陷於錯誤，交付21萬1,600 元予「明峰」，
    嗣因「明峰」失去聯絡未返，陳成富始悉遭詐騙並報警處理
    ，而查獲上情。
二、案經臺中市警察局第三分局及霧峰分局報請臺灣臺中地方法
    院檢察署檢察官偵查起訴。
    理    由
一、按被告以外之人於審判外之陳述，雖不符刑事訴訟法第159
    條之1 至第159 條之4 之規定，而經當事人於審判程序同意
    作為證據，法院審酌該言詞陳述或書面陳述作成時之情況，
    認為適當者，亦得為證據。當事人、代理人或辯護人於法院
    調查證據時，知有第159 條第1 項不得為證據之情形，而未
    於言詞辯論終結前聲明異議者，視為有前項之同意，刑事訴
    訟法第159 條之5 定有明文。核其立法意旨在於傳聞證據未
    經當事人之反對詰問予以核實，原則上先予排除。惟若當事
    人已放棄反對詰問權，於審判程序中表明同意該等傳聞證據
    可作為證據；或於言詞辯論終結前未聲明異議，基於尊重當
    事人對傳聞證據之處分權，及證據資料愈豐富，愈有助於真
    實發見之理念，且強化言詞辯論主義，使訴訟程式得以順暢
    進行，上開傳聞證據亦均具有證據能力。查：本判決所引之
    被告以外之人於審判外所為之陳述及卷內其他書證（供述證
    據部分），查無符合同法第159 條之1 至之4 等前4 條之情
    形，檢察官、被告及其選任辯護人於本院準備程序中均表示
    對該等傳聞證據無意見，並於本院審理時並未就卷內其他證
    據資料之證據能力有所爭執，且迄本院言詞辯論終結前，均
    未主張有刑事訴訟法第159 條第1 項不得為證據之情形，是
    應認已同意卷內證據均得作為證據，且經本院審酌上開傳聞
    證據作成時，較無人情施壓或干擾，亦無不當取證之情形，
    認為以之作為本案之證據亦屬適當，是上揭傳聞證據自具有
    證據能力。
二、上開犯罪事實，業據被告周姿吟於本院審理時坦承不諱（見
    本院卷第36頁），核與證人即被害人余錦燕、陳成富分別於
    警詢中所述之情節相符（見第三分局警卷第1 至3 頁、霧峰
    分局警卷第1 至3 頁），復有偽造之台灣台北地方法院地檢
    署政務科偵查卷宗及存提金函稿各2 份、被害人余錦燕提出
    之合作金庫銀行及臺灣中小企業銀行存摺影本各1 份、臺中
    市警察局第三分局立德派出所受理各類案件紀錄表及報案三
    聯單各1 份、內政部警政署反詐騙諮詢專線紀錄表1 份、00
    00000000門號及0000000000號電話之通聯調閱查詢單各1 份
    （見第三分局警卷第4 至14頁），0000000000門號電話之通
    聯調閱查詢單、被害人陳成富提出之當票影本及當舖名片影
    本、車籍查詢基本資料詳細畫面、臺中市警察局第五分局松
    安派出所受理刑事案件報案三聯單及內政部警政署反詐騙案
    件紀錄表各1 份（見霧峰分局警卷第7 、9 至12頁）。是被
    告之自白核與事實相符，自堪採信，本案事證明確，被告幫
    助詐欺之犯行，應堪認定。
三、按刑法上之幫助犯，係對於犯罪與正犯有共同之認識，而以
    幫助之意思，對於正犯資以助力，而未參與實施犯罪之行為
    者而言（最高法院75年度臺上字第1509號、84年度臺上字第
    5998號、88年度臺上字第1270號判決參照）。本件被告周姿
    吟將行動電話門號提供予詐欺集團之成員使用，雖使該成員
    得基於詐欺取財之犯意，向被害人施以詐術或作為詐欺犯罪
    聯絡使用，而遂行其詐欺取財之犯行，惟如前述，被告周姿
    吟單純提供行動電話門號供人使用之行為，並不等同於向被
    害人施以欺罔之詐術行為，且亦無證據證明被告有參與詐欺
    取財犯行之構成要件行為，是揆諸前揭說明，核被告所為，
    均係犯刑法第30條第1 項前段、第339 條第1 項之幫助詐欺
    取財罪。被告一次提供上開2 枚電話門號SIM 卡予不詳成年
    人所屬詐欺取財集團之行為，使被害人余錦燕、陳成富先後
    受詐欺取財集團詐取財物，則被告係以一個幫助行為，幫助
    該詐欺集團為2 個詐欺取財犯行，為想像競合犯，應依刑法
    第55條規定從一重之幫助詐欺取財罪處斷。又被告並未實際
    參與詐欺犯行，所犯情節較正犯輕微，爰依刑法第30條第2
    項規定，減輕其刑。爰審酌被告前未有犯罪前科，有臺灣高
    等法院被告前案紀錄表1 份在卷可參，素行尚佳，然竟率爾
    提供2 枚行動電話門號SIM 卡供不法犯罪集團使用，不僅造
    成執法機關不易查緝犯罪行為人，嚴重危害社會治安，助長
    社會犯罪風氣，更造成被害人受有非輕之損害，誠屬不該，
    惟念其犯後於本院審理時尚能坦認其犯罪行為，尚有悔意等
    一切情狀，量處如主文所示之刑，並斟酌本件被告經濟小康
    及高中畢業之智識程度等情（參警卷受詢問人欄所載），諭
    知以1 千元折算1 日之易科罰金折算標準，以資懲儆。
據上論斷，應依刑事訴訟法第299 條第1 項前段，刑法第30 條
第1 項前段、第2 項、第339 條第1 項、第55條、第41條第1項
前段，刑法施行法第1 條之1第1項、第2項前段 ，判決如主文。
本案經檢察官陳雅瑩到庭執行職務。
中    華    民    國   100    年    3     月    7     日
            刑事第十一庭  審判長法  官  林慧英
                                法  官  林學晴
                                法  官  廖純卿
以上正本證明與原本無異。
如不服本判決應於收受送達後10日內向本院提出上訴書狀，並應
敘述具體理由；其未敘述上訴理由者，應於上訴期間屆滿後20日
內向本院補提理由書（均須按他造當事人之人數附繕本）「切勿
逕送上級法院」。
                                書記官  劉寶倫
中    華    民    國   100    年    3     月    7     日
附錄本判決論罪科刑之法條：
刑法第30條
幫助他人實行犯罪行為者，為幫助犯。雖他人不知幫助之情者，
亦同。
幫助犯之處罰，得按正犯之刑減輕之。
刑法第339條第1項
意圖為自己或第三人不法之所有，以詐術使人將本人或第三人之
物交付者，處5 年以下有期徒刑、拘役或科或併科1千 元以下罰
金。